臺灣臺中地方法院刑事判決　　　　　　　　　　　　九十四年度易緝字第三六號
　　公　訴　人　臺灣臺中地方法院檢察署檢察官
　　被　　　告　乙○○○
右列被告因偽造文書案件，經檢察官提起公訴（九十二年度偵字第六四六二號），本
院判決如左：
    主  文
乙○○○共同連續行使明知為不實之事項，而使公務員登載於職務上所掌之公文書，
足以生損害於公眾，處有期徒刑伍月，如易科罰金，以參佰元折算壹日。
    犯罪事實
一、越南女子乙○○○明知其與甲○○（業經臺灣臺南地方法院以九十一年度訴字第
    一三三二號判處有期徒刑一年六月確定）並無結婚之真意，且甲○○乃為使其以
    假結婚之方式入境臺灣，竟仍與甲○○共同基於行使公務員登載不實之文書之概
    括犯意聯絡，由甲○○於民國九十年十月十六日出境前往越南，於九十年十月二
    十二日在越南與乙○○○先辦理假結婚，且在當地政府機關辦理相關手續，取得
    結婚證書等文件，並持前揭文書向我國外交部胡志明市辦事處申請認證，甲○○
    隨即於九十年十一月十四日返國，旋於次日即九十年十一月十五日，持經認證之
    結婚證書至臺中市西區戶政事務所，辦理與乙○○○之結婚戶籍登記，使該所承
    辦之公務員將甲○○與乙○○○結婚之日期等不實事項登載於職務上所掌之戶籍
    登記簿、戶籍謄本等公文書上，足以生損害於戶政機關對戶籍管理之正確性。甲
    ○○再持上開使公務員登載不實之戶籍謄本公文書，以配偶來台探親名義，向內
    政部警政署入出境管理局（下稱境管局）申請核准乙○○○入境以為行使，致該
    局承辦之公務員將渠等結婚來台探親之不實事項，登載於職務上所掌管之公文書
    ，並據以核發中華民國臺灣地區居留證予乙○○○。乙○○○繼之於九十一年二
    月十日，持上開居留證供桃園中正國際機場入境之海關人員查驗以為行使，而合
    法進入臺灣地區，足以生損害於境管局對人民入出境管理之正確性。乙○○○入
    境臺灣地區後，則未與甲○○共同生活。
二、案經臺南縣警察局學甲分局報請臺灣臺南地方法院檢察署呈請臺灣高等法院檢察
    署檢察長核轉臺灣臺中地方法院檢察署檢察官偵查起訴。
    理  由
一、訊據被告乙○○○固坦承甲○○確有為前揭申請入境之程序，且其因此持申請取
    得之居留證入境臺灣地區等情不諱；惟仍矢口否認其涉有公訴人所指之犯行，辯
    稱：伊與甲○○係真結婚，入境後均與甲○○共同居住、生活云云。惟查：
（一）被告乙○○○於臺灣臺南地方法院審理甲○○涉嫌偽造文書案件時陳稱：「我
      係在越南結婚後才來臺灣，（甲○○）有給聘金，是五百美金，有宴客，有兩
      桌客人。（問：你來臺灣後住在那裏？）我一直都住在臺東市，沒有去別的地
      方。我來臺灣後，都沒有再回去過，我先生也沒有再去越南過。」等語，既與
      共犯甲○○經隔離訊問後所稱：「我與乙○○○結婚沒有聘金。婚禮沒有宴客
      辦桌。我太太來臺灣後住在臺東，也有時候住臺北或臺中，結婚後，我有再去
      越南二次」等情顯有出入，已足見被告與共犯甲○○在越南並無結婚之情事，
      且被告入境臺灣後，亦顯然未與共犯甲○○共同生活甚明，否則以結婚之如此
      重大影響生活之事，一般人對於其過程及細節當均記憶深刻，而婚姻雙方之被
      告及共犯甲○○豈有對結婚當時之情節及來臺後之生活狀況等情所述，有如此
      明顯矛盾之可能。況依共犯甲○○所陳：伊與乙○○○結婚沒有支付任何聘金
      等情為觀，亦可見顯與越南新娘願意遠嫁我國，多因我國男子願支付聘金改善
      其家人生活，又新娘本人來臺灣之生活亦較越南當地富裕，在無感情基礎及互
      信之狀況下，為求溫飽而願意冒險一試嫁到臺灣等常情不符，自益徵被告前述
      辯解，顯係臨訟卸責之詞，不足採信。綜上，被告顯係為入境臺灣，而與甲○
      ○共同辦理假結婚之程序，堪可認定。
（二）次以，被告固提出其曾代在監服刑之共犯甲○○購買物品之代購物品通知單以
      資證明其與甲○○乃係真結婚。而查，依前揭代購物品通知單上所載之時間，
      固可見被告確曾自九十三年十一月起至九十四年二月止，至臺灣宜蘭監獄探視
      共犯甲○○，並代購物品無訛；然被告既係於共犯甲○○因本案等案件遭警查
      獲，甚且因該案入監服刑後，始探視甲○○並代購前揭物品，則被告前揭所為
      ，無非係因知悉自己亦於共犯甲○○所為前揭案件中，已遭認定為共同正犯，
      是為免日後亦受追訴處罰，而事後故為前揭行為，至為卓明。是以，被告前揭
      所舉，自尚不足作為認定被告與甲○○確有結婚之真意，並有結婚事實之有利
      證據。
（三）此外，前揭事實，復有被告及甲○○之入出境紀錄、甲○○經外交部駐胡志明
      市辦事處認證之結婚證書、入境簽證申請書、臺中市西區戶籍登記申請書及戶
      籍謄本等附卷可稽。本案事證明確，被告之犯行，堪予認定。
二、核被告所為，係犯刑法第二百十六條、第二百十四條之行使使公務員登載不實文
    書罪。被告先後多次使公務員於公文書上登載不實之事項後復持以行使，其使公
    務員登載不實之低度行為應為行使之高度行為所吸收，應論以行使使公務員登載
    不實文書罪。被告與甲○○就上開行使使公務員登載不實文書之犯行，有犯意之
    聯絡及行為之分擔，皆為共同正犯。又被告先後多次行使使公務員登載不實之文
    書犯行，時間緊接，犯罪構成要件復相同，顯係基於概括之犯意為之，為連續犯
    ，爰依刑法第五十六條之規定以一罪論，並加重其刑。爰審酌被告犯罪之動機、
    目的、手段，其以假結婚入境有危害國家安全之可能，所生之危害至鉅，以及犯
    罪後仍矯飾犯行等一切情狀，量處如主文所示之刑，並諭知易科罰金之折算標準
    ，以資懲儆。
據上論斷，應依刑事訴訟法第二百九十九條第一項前段，刑法第二十八條、第五十六
條、第二百十六條、第二百十四條、第四十一條第一項前段，罰金罰鍰提高標準條例
第一條前段、第二條，判決如主文。
中      華      民      國      九十四      年      四    月    十五    日
                                臺灣臺中地方法院刑事第一庭
                                  審判長法  官  張  智  雄
                                        法  官  周  瑞  芬
                                        法  官  許  惠  瑜
右正本證明與原本無異。
如不服本判決，應於送達後十日內向本院提出上訴狀（須附繕本），上訴於臺灣高等
法院臺中分院。
                                        書記官
中      華      民      國      九十四      年      四    月    十五    日
附錄本案論罪科刑法條全文：
刑法第二百十四條：明知為不實之事項，而使公務員登載於職務上所掌之公文書，足
                  以生損害於公眾或他人者，處三年以下有期徒刑、拘役或五百元
                  以下罰金。
刑法第二百十六條：行使第二百十條至第二百十五條之文書者，依偽造、變造文書或
                  登載不實事項或使登載不實事項之規定處斷。
